臺灣高等法院刑事判決　　　　　　　 100年度上易字第2167號
上　訴　人　臺灣桃園地方法院檢察署檢察官
上　訴　人
即　被　告　方映之
選任辯護人　劉俊霙律師
上列上訴人等因被告業務過失傷害案件，不服臺灣桃園地方法院
100年度易字第75號，中華民國100年6月24日第一審判決（起訴
案號：臺灣桃園地方法院檢察署99年度偵第1748號），提起上訴
，本院判決如下：
    主  文
上訴駁回。
方映之緩刑參年，並應向公庫支付新臺幣參萬元。
    事  實
一、方映之係主富服裝股份有限公司（下稱主富公司）位於桃園
    縣桃園市○○路939號之桃園愛買分店之實習店長，負責該
    店員工管理、門市銷售及購物環境安全維護之業務，為從事
    業務之人，負有避免該店場所危害顧客生命、身體、健康之
    義務，本應注意店內陳列商品之展示桌腳架墊並無鬆脫、缺
    少之情形，以防止展示桌傾倒造成顧客受傷之危險，且並無
    不能注意之情事，竟怠於注意，未發現店內商品展示桌有不
    穩情形，於民國98年10月1月下午4時許，陳００（97年5月
    出生，真實姓名年籍詳卷）隨其父陳德光、其母藍千惠至該
    店內消費，陳００於接近展示桌時，詎展示桌因底部支架不
    穩而突然向外傾倒壓向陳００，致陳００受有右手第3、4指
    壓砸傷及第3指中段指節骨折之傷害。
二、案經陳德光代理陳００訴由桃園縣政府警察局桃園分局報告
    臺灣桃園地方法院檢察署檢察官偵查起訴。
    理  由
壹、證據能力
    本案所據以認定被告犯罪事實之供述證據及非供述證據，被
    告方映之及辯護人均同意作為證據（本院卷第34頁），本院
    審酌屬被告以外之人於審判外之言詞或書面陳述部分，認為
    各該證據作成時並無違法及證明力明顯過低之瑕疵等不適當
    情況，故就上揭證據認為均有證據能力。
貳、實體部分
一、訊據被告固坦承其於本件事故發生時，擔任該店實習店長，
    惟否認有何過失之情，辯稱：其只是擔任該店實習店長，事
    故時其並沒有為任何動作造成結果發生，其並沒有過失云云
    。辯護人則為其辯稱：系爭展示桌案發時保持於正常使用安
    全狀態，並無底部支架腳墊鬆脫、缺少之情形，且依展示桌
    傾倒方向看來，若展示桌果因支架缺少而傾倒，亦應向內側
    而非向外側傾倒，足見本案展示桌之倒塌與支架是否鬆脫並
    無相當因果關係；又店內裝潢、擺設均由主富公司統一辦理
    ，並非店長權限，展示桌亦非被告設計、採購或製造，自不
    能歸咎被告負責云云。
二、經查：
  (一)上揭事實，業據證人陳德光、藍千惠於原審審理時證述明確
    ，並有陳００行政院衛生署桃園醫院診斷證明書、該店內部
    陳列及陳００受傷照片在卷可憑，且本案陳００所受右手第
    3、4指壓砸傷及第3指中段指節骨折等傷害，確因前揭時地
    商品展示桌傾倒壓傷所致，此亦經被告自承在卷。再被告於
    本件事故發生時於該店擔任實習店長，負責該店門市行政管
    理、員工管理及銷售業務等工作，為從事業務之人，亦有主
    富公司100年4月14日主法字第10000414號函及在職證明書在
    卷可憑（原審卷第54、55頁）。被告之業務範圍包括檢查展
    示架、展示桌，復經被告自承在卷（偵查卷第71頁）。
  (二)被告辯稱系爭展示桌於案發當時，係保持於正常使用之安全
    ，並無腳墊鬆脫、缺少情形。並援引事發當時同在現場之證
    人吳婉婷證稱：案發當天上午伊有整理商品，有移動展示桌
    ，當時並無發現展示桌有不穩之情形，所以伊覺得案發前展
    示桌應該有4個螺絲。伊未發現過展示桌有不穩之情形。案
    發之後伊有馬上測示展示桌是否穩固，當時並無發現不穩之
    情形等情（偵查卷第72頁）、證人即已離職之員工陳昱樹證
    稱：在早班人員清潔展示桌後，被告會檢查展示桌是否徹底
    清潔，於97年5月至伊離職時，伊於清潔之過程中，沒有發
    生過展示桌有不穩之情形，亦未發現展示桌有搖晃或傾斜之
    情形等情（偵查卷第73至74頁）。再質稱：陳德光、藍千惠
    既稱未看見事發經過，於事發當時亦未看見展示桌有缺腳墊
    之情形，亦未確認展示桌有不穩之情形。兼以陳德光於原審
    所稱：伊把玻璃拿起來合到貨架上，把貨架扶起來，伊的手
    要放開時，貨架有傾倒的晃動現象等情（原審卷第19頁）、
    藍千惠於原審證稱：伊看到伊先生跟那個店員扶起後，貨架
    是一個鐵架，伊先生他們先把鐵架扶起來，玻璃要放回去時
    ，可能是因重心不穩，貨架差一點又倒下去等情（原審卷第
    24頁），足見該二人對於扶起展示桌之過程，其陳述並不一
    致。另陳德光所提之照片，係事後3日後所拍，自無法推論
    案發當時之情形云云，資以辯解。然查，證人陳德光於原審
    證稱其於事故發生後將該展示桌扶起，手放開時展示桌有晃
    動現象，後因店長（即被告）承認有不穩情形，其回去現場
    蒐證，確認倒塌的展示桌4支桌腳中，有1支桌腳因少了黑色
    腳墊，導致桌腳有懸空的情況，其並將此情況拍照留存下來
    等情（原審卷第19頁背面），並提出現場及貨架照片為佐（
    偵查卷第86頁），證人吳婉婷亦證稱陳德光提出之照片確實
    顯示該店貨架於陳德光拍照時之狀態等情（偵查卷第72頁）
    。是被告雖矢口否認事故發生時該展示桌有不穩之情形，惟
    當陳德光於事故發生後返回該店蒐證時，該展示桌確實有腳
    架墊脫落，致1支桌腳懸空之狀況。依據一般經驗，原有4支
    桌腳之桌子若僅以3支桌腳支撐，極易失去平衡而傾斜，若
    桌面尚須承重，更易有傾倒後果；再以被告亦自承自案發到
    陳德光前往拍照之過程中，店內人員並未自行將店內展示架
    腳架墊拆除（本院卷第34頁），佐以被告原負有店內場所管
    理之責任，應不能容許閒雜人進入店內，蹲伏在地，抬起展
    示桌而拆卸展示桌腳墊，已足認肇事展示桌之腳墊並非於案
    發後至陳德光拍攝照片間，另經外力介入拆卸，而係於案發
    之時確有腳墊缺損之狀況，自將因桌腳缺陷，致有不穩之情
    形；再以案發後3日拍照結果，店內展示桌桌腳仍見2處以上
    之缺陷，未予改善，益見被告對於店內場所安全之管理，並
    非注意無遺。至被告所舉證人陳昱樹、吳婉婷固均證稱：未
    發現展示桌有搖晃或傾斜之情形，然亦一致證稱：未發現展
    示桌桌腳腳墊缺損之情形（偵查卷第73、72頁），顯示證人
    陳昱樹、吳婉婷並未仔細檢核展示桌，其等證詞無從援為對
    被告有利之佐證，是被告辯稱案發後未發現展示桌不穩，展
    示桌桌腳腳墊於案發時並未缺損云云，所辯難以逕採。
  (三)至被告另辯稱：展示桌自案發至3日後，愛買門市均有正常
    營業，均無發生倒塌現象，足見本件係因被害人之法定代理
    人未盡照護義務，將學步期之幼童抱下推車，放任被害人撞
    倒展示桌而受傷云云。然被告並未禁止被害人進入店內，或
    勸導陳德光、藍千惠將被害人帶至店外，亦未予特殊注意或
    照顧，則被告顯已容任被害人於店內自由活動。而被害人為
    97年5月出生，於案發時未滿1歲半，顯屬力弱之嬰幼兒，若
    尚在學步之嬰幼兒亦能瞬間撞倒展示桌，亦見該展示桌極易
    失去平衡，具有高度之危險性，則無論該展示桌係設計有誤
    ，或因腳墊缺損而致易失去平衡，被告既身負場所安全之管
    理職責，即難脫免注意義務。又刑事責任並無過失相抵之適
    用，陳德光、藍千惠是亦否對陳００疏於注意而有過失，並
    無從解免被告之刑責，是被告諉責於陳德光、藍千惠，亦無
    理由，附此指明。
  (四)綜據上述，被告對本案展示桌之管理及檢查顯有疏失，且其
    疏失與被害人受傷間，復具有相當因果關係。被告前揭所辯
    ，均無從建立合理懷疑而推翻前揭積極證據，本案事證明確
    ，被告犯行已堪認定，自應依法論科。
三、核被告所為，係犯刑法第284條第2項前段之業務過失傷害罪
    。
四、原審調查後，就被告上開犯行，適用刑法第284條第2項前段
    、第41條第1項前段規定，並審酌被告係從事業務之人，竟
    疏未注意照護購物環境，致令陪同父母前來購物之陳００受
    有前揭傷害，應予非難，惟念被告平日素行尚佳，陳００父
    母於本案亦有過失，兼審酌被告之犯罪動機、手段、被告過
    失程度、陳００受傷程度及被告未與告訴人和解之犯後態度
    等一切情狀，量處拘役30日，並諭知易科罰金之折算標準等
    情，經核其認事用法均無不合，其量刑亦稱妥適。被告提起
    上訴，否認有過失，並無可採，業如前述；檢察官從告訴人
    之請求提起上訴，則以原審認定有誤致量刑過輕等語，惟被
    告於上訴後已賠償告訴人新台幣30萬元而達成和解，有告訴
    人出具之刑事撤回告訴暨陳報狀及所附和解書、支票影本在
    卷可稽（本院卷第48至49頁），告訴人已表示願原諒被告，
    檢察官請求從重量刑亦無理由。因認本件被告、檢察官之上
    訴，均無理由，應予駁回。惟衡酌被告前未曾因故意犯罪而
    受有期徒刑以上刑之宣告，犯後已與被害人達成和解，業如
    前述，並有本院被告前案紀錄表附卷足憑（本院卷第24頁）
    ，本院認被告經此次科刑教訓後，當知警惕，應無再犯之虞
    ，因認其所受宣告之刑，以暫不執行為適當，爰併予宣告緩
    刑3年，以勵來茲，並促其注意職場安全之維護。又被告終
    未坦認犯行，為期能建立正確法治觀念，記取本案教訓，依
    同條第2項第4款規定，諭知被告應向公庫支付新台幣3萬元
    ，以示公允，若被告不履行此一負擔，且情節重大足認原宣
    告之緩刑難收其預期效果，而有執行刑罰之必要者，依現行
    刑法75條之1第1項第4款之規定，得撤銷其宣告，附此敘明
    。
據上論斷，應依刑事訴訟法第368條、刑法第74條第1項第1款、
第2項第4款，判決如主文。
本案經檢察官劉異海到庭執行職務。
中    華    民    國   100    年    12    月    29    日
                  刑事第八庭審判長法  官  林恆吉
                                  法  官  劉嶽承
                                  法  官  王偉光
以上正本證明與原本無異。
不得上訴。
                                  書記官  陳盈璇
中    華    民    國   100    年    12    月    29    日
附錄：本案論罪科刑法條全文
中華民國刑法第284條
（過失傷害罪）
因過失傷害人者，處6月以下有期徒刑、拘役或5百元以下罰金，
致重傷者，處1年以下有期徒刑、拘役或5百元以下罰金。
從事業務之人，因業務上之過失傷害人者，處1年以下有期徒刑
、拘役或1千元以下罰金，致重傷者，處3年以下有期徒刑、拘役
或2千元以下罰金。